臺灣板橋地方法院刑事判決　　　　　　　八十九年度易字第四三八一、四四三六號
　　公　訴　人　臺灣板橋地方法院檢察署檢察官
　　被　　　告　乙○○
　　選任辯護人　吳慶隆律師
　　被　　　告　丙○○
右列被告因詐欺案件，經檢察官提起公訴（八十九年度偵續字第八二號、八十八年度
偵字第三一九九號），本院判決如左：
    主  文
乙○○、丙○○共同連續意圖為自己不法之所有，以詐術使人將本人之物交付，各處
有期徒刑壹年，乙○○緩刑肆年。
    事  實
一、乙○○與其妻丙○○共同經營「凱柏尼科技股份有限公司（以下簡稱凱柏尼公司
    ）」，乙○○係該公司之負責人，負責公司營運，丙○○則負責財務部門，二人
    為資金週轉，自民國八十五年間起，即向戊○○所任職位於臺北市之育榮工商事
    務所內，以客票票貼方式，多次向戊○○借款週轉；並自同年八月間起，在甲○○臺北縣三重市○○○街一五○巷二九號住處內，以同樣方式向甲○○借款或票
    貼融資多次。詎自八十六年下半年間起至八十七年三月二十三日左右止，乙○○
    、丙○○基於共同意圖為自己不法所有之概括犯意，明知所經營凱柏尼公司已陷
    於無資力，無法負擔每個月數百萬元之到期票款，竟蓄意隱瞞彼之財務狀況，而
    仍以營運急需週轉為由，並以所持之貼現之票據為客戶交易所得之客票以示其經
    濟狀況仍佳之假象，連續推由丙○○在上揭育榮工商事務所，以如附表１所示之
    向友人（發票人為朱信吉、共業企業有限公司部分）或親屬（發票人為邱清祺部
    分）之換票、借票，謊稱係屬與客戶交易所得之客票，及所持有一紙發票人為凱
    柏尼公司票據號碼為0000000號、發票日期八十七年三月二十四日、金額
    為三十五萬元之支票一紙，向戊○○融資借款連同利息計算達新臺幣（下同）六
    百四十三萬六千八百元（利息以月息三分計算），使戊○○陷於錯誤，誤認乙○○、丙○○確有與客戶實際交易而於扣除利息後如數交付現金；乙○○並推由丙○○自八十六年下半年起，在甲○○前開住所，以虛偽之週轉資金調度需要及與
    戊○○投資房地產生意為由，向甲○○調借款項，並以如附表２所示之向邱清祺
    之借票（發票人為邱清祺部分）謊稱係客票暨發票人為凱柏尼公司之票據，向甲○○借貸金錢，致甲○○陷於錯誤，交付借款金額連同利息前後達一千四百餘萬
    元（利息以月息二分四計算）。嗣於八十七年三月二十五日，二人所交付之支票
    全數屆期均不獲兌現，戊○○、甲○○始知上揭支票全係屬借票而非客票，方知
    被騙受有損失。
二、案經被害人戊○○、甲○○訴請臺灣板橋地方法院檢察署檢察官偵查起訴。
    理  由
一、訊據被告乙○○、丙○○均矢口否認有右揭詐欺犯行，被告乙○○辯：伊沒有詐
    欺行為，公司營運都正常，伊沒有向甲○○、戊○○借過錢，他們都是和伊太太
    往來，伊也不知道他們之間有借到這麼大的數額。後來因為他們拿了公司背書的
    票，甲○○要來接收公司，後來不了了之，到了八十七年三月份才沒有辦法經營
    下去云云。被告丙○○則辯稱：伊有欠告訴人錢沒有錯，但是並沒有騙告訴人，
    伊和告訴人他們往來二年多，後來因為會停止，支票產生問題，甲○○和戊○○
    都知道伊需要資金週轉，他們有收利息。伊之前是在從事房地產和股票買賣，因
    為會停掉，房地產往下走，所以才會需要那麼多資金，伊借的錢並沒有拿到凱柏
    尼公司，伊只是借公司戶頭使用，錢匯到凱柏尼（公司）帳戶裡面，但是實際上
    錢是伊在使用，不是凱柏尼（公司）在使用。伊在凱柏尼公司並沒有擔任任何工
    作，伊也沒有到凱柏尼公司上班過，伊有時候去找伊先生，伊就是在空位上面隨
    便坐，並沒有固定的位置，伊自己私人的借貸都是在凱柏尼公司帳戶裡面一起使
    用，但是伊向人家借多少，伊會把錢存進去，讓帳戶裡面的錢兌現，伊沒有另外
    設立專門使用的帳戶，戊○○部分目前還欠二百二十八萬四千八百元，甲○○部
    分我們往來已經兌現過六千多萬元，甲○○不能拿退票款來說伊是詐欺，他現金
    帳有很多重複造假，原先伊承認欠甲○○三百六十七萬一千九百四十八元，扣除
    廖延平兌現的一百二十五萬元，其中二十萬、三十七萬、三十八萬、三十萬各一
    張，所以實際上伊欠甲○○二百四十二萬一千九百四十八元，甲○○拿退票款表
    示他有付款給伊，伊認為他是拼湊的。伊先生並沒有和伊一起去向告訴人借過錢
    云云。惟查：
（一）右揭事實業據告訴人戊○○、甲○○二人指訴甚詳，告訴人戊○○於偵查中指
      訴被告丙○○於八十五年七、八月間，拿一些信用比較好的大公司客票跟伊票
      貼，當時一個月金額有三、四十萬元都有兌現，到八十六年底，拿邱某（清祺
      ）票跟伊票貼，她（指被告丙○○）跟伊說邱某跟學校關係很好，專門介紹凱
      柏尼公司賣架子生意等語（見臺灣板橋地方法院檢察署八十七年度偵字第一一
      九八三號偵查卷第八十五頁反面），查被告丙○○不否認其確係向邱清祺、共
      業企業有限公司、朱信吉等人無實際交易情形，而均屬借票無誤，且證人邱清
      祺於偵查中亦陳述：「伊是借票給謝女（指丙○○），不認識告訴人，八十六
      年三月開始借票給她們，因看她們夫妻很認真在做，票面金額伊是照她所說後
      寫給她，伊開出金額差不多有五、六千萬元，兌現支票有四千多萬元．．．等
      語」（見同上一一九八三號偵查卷第九十七頁反面），堪信告訴人此部分之指
      訴為真正。雖被告丙○○辯稱告訴人早已知悉上開票據非屬交易所得之客票而
      係借票云云，然此非但經告訴人戊○○及甲○○堅決否認，且查據告訴人戊○○及甲○○均指稱被告所交付借款之支票，多係有指定受款人為凱柏尼公司而
      又禁止背書轉讓之支票，此為被告丙○○所不否認，且有系爭支票影本多紙在
      卷可參，則被告丙○○所交付上揭支票因有指定受款人為凱柏尼公司且又記載
      禁止背書轉讓，自有使告訴人誤信該支票確屬客票無誤。況徵諸系爭支票上面
      所記載之金額有多張非屬整數而係零碎之數額，且有多張發票人為邱清祺之票
      據，其後有背書人「天鵝工作室」之背書，如告訴人早已知悉上開票據確屬被
      告叔父邱清祺所有之票據，被告等係向其叔父借票使用，該等票據上何需另有
      狀似其他機構之背書？此顯與一般常理不符。再據證人丁○○於本院審理時證
      述：．．．伊有看到丙○○拿凱柏尼公司的客票來向戊○○票貼，．．．剛開
      始的客票沒有問題，和戊○○差不多同時開始跳票，伊沒有查證他（指丙○○
      ）給伊的票是否確實是客票，伊想反正他也沒有錢，伊想是伊自己笨，他後來
      也都沒有還給伊錢，．．．他借時說是公司週轉要借的，沒有說私人要用的，
      借錢期間，丙○○曾主動帶伊到凱柏尼的工廠，他說他們的利潤很好，是證明
      他真的有工廠，有在運作，是他主動帶伊去的，不是伊要求的，伊當時很信任
      他，伊好像有去過一或二次，是去看工廠運作情形，他先生沒有和伊一起去過
      ，．．．乙○○本人沒有向伊借過錢，乙○○有無向戊○○借過錢，伊不清楚
      ，丙○○來借錢時說都是客票，伊不知道有借票的情形，伊不是常在公司，．
      ．．伊看過乙○○有陪丙○○來過公司二次，但是不是向伊借錢，是不是向戊○○借錢，伊不清楚，那個時間，應該是在事情沒有爆發之前，並不是在事發
      之後的事等語（見本院九十一年四月二十五日訊問筆錄），參酌被告丙○○並
      不否認有向證人丁○○借錢，且不否認沒有告訴證人邱清祺是誰，足見證人丁○○所證非虛，而自丁○○之證言可知，被告丙○○向證人丁○○借錢時，向
      彼稱係屬客票，該證人亦不知有借票情形，且借錢時被告丙○○有主動帶證人
      丁○○至凱柏尼公司之工廠，並說是公司週轉要用的，沒有說私人要借的，以
      上各點均與告訴人戊○○指訴不謀而合，則依告訴人戊○○與證人丁○○間既
      屬同事關係，且均於上開期間借錢予被告丙○○之同質性觀之，足證告訴人戊○○指訴被告丙○○借錢時說是公司週轉要用且並無說明該票據係屬借票一節
      屬實。再衡諸一般常情，告訴人如事先知悉被告並無實際交易，而全係向友人
      或親屬間之換票或借票，對於該票據之信用及得否兌現必然更為謹慎，告訴人
      在無何保障下，願意由被告以向他人借用之票據大量票貼現金，亦有違常理。
      況果如被告丙○○所辯該借票情形，告訴人事前均知情，則被告票貼時，大可
      簽發凱柏尼公司名義之票據予告訴人即可，何需大費周章向他人借票使用，且
      指定凱柏尼專用帳戶兌領，並將存褶及印章交付予告訴人二人。綜上情以觀，
      被告與告訴人間往來交易雖有二年之久，然之前或其經濟尚堪支付借款，故有
      予以兌現之情形，然嗣陷於無資力狀態後，仍向告訴人商借金錢，為達順利商
      借金錢之目的，明知其資力已有問題，卻仍隱瞞該實際狀況，以向他人借票卻
      偽稱與客戶交易之客票向告訴人票貼，又向告訴人等保證為信用可靠之客票下
      ，告訴人始同意票貼，以上票貼借款方式，即有施用詐術而致告訴人陷於錯誤
      而交付借款之情形至明。
（二）至被告乙○○雖一再否認有參與本件向告訴人戊○○、甲○○詐騙金錢等情，
      辯稱以上借款均係其妻丙○○個人行為云云。然查被告丙○○於偵查中供稱：
      「（何以欠告訴人錢未還？）都還前債等語。」．．．「（凱柏尼科技公司做
      何事？）電腦週邊設備，乙○○是負責人，我是會計，我們與戊○○已往來很
      久，票子也兌現一、二百張等語。」（見一一九八三偵查卷第八十六頁反面、
      八十九年度偵續字第八二號偵查卷第六七頁反面）  ，而被告乙○○則供稱：
      「（何以你公司欠那麼多錢？）因公司信用不好，銀行資金凍結。」．．．「
      （凱柏尼公司何以會倒？）賺的錢不夠繳給告訴人利息。．．．（借款是你們
      夫妻出面借？）財物（務）都是我太太處理。（你太太借款是否知道？）不知
      道。（你太太借款做何用？）不知道，她說一開始投資失利．．．簡女（戊○○）那邊是因要到她那裡開戶頭，所以才會和簡女碰面，王女（甲○○）那邊
      是因有關會款才碰面等語。」（見同上一一九八三偵查卷第八六頁反面、九六
      頁反面、一六五頁正面、二二七頁反面），又於偵查中供稱：「（你公司何以
      跳票？）公司賺的錢拿去付利息，因我公司不用借那麼多，不曉得我太太跟告
      訴人借那麼多。」（見同上三一九九偵查卷第一五四頁反面、一五五頁正面）
      ，嗣於偵查中亦供稱：「（和你太太一同去找甲○○借款過？）是，去三重農
      會光復分部開戶是我和甲○○、丙○○一同去的。．．．（有無說押標金不足
      才向他們借錢？）那只是偶爾一次。」（見八十九年度偵續字第八二號偵查卷
      第二六頁反面、二七頁）而被告丙○○固附合被告乙○○供詞稱彼與告訴人間
      之借款，幾乎沒有用到凱柏尼公司，又稱彼與告訴人借款之用途乃投資房地產
      及股票虧損，房地產是在八十一年虧損八百多萬元，股票八十一年也虧損五百
      多萬元，從那時候開始資金週轉所以被利息拖垮，又供稱彼借款用到房地產、
      股票虧損，告訴人他們二人知道云云（見同上三一九九偵查卷第一五五頁正面
      ），然此經告訴人甲○○、戊○○否認，彼二人堅稱被告丙○○及乙○○均有
      出面借錢，又乙○○在八十六年有主動說他們營運很好，八十七年出問題也有
      主動來過等情，又堅稱被告丙○○借款說是用到凱柏尼公司，因她（指被告丙○○）妹妹盜開她支票，銀行凍結她公司資金，才轉跟我們調現．．．，彼有
      與乙○○聯絡，八十五、八十六、八十七年乙○○也有來彼工廠接洽，是與丙○○一起來的，那麼大金額，彼不可能相信謝女一個人，且乙○○是凱柏尼公
      司負責人等語（見同上一一九八三號偵查卷第一六四頁反面、三一九九偵查卷
      第一五五頁正面、一五八頁反面）。雖被告乙○○一再否認知悉被告丙○○借
      款情事及借款用途，然查被告乙○○為凱柏尼公司之負責人，負責該公司之實
      際營業，對於公司之營運情形及收入暨財務狀況應知之甚明，又其與被告丙○○係夫妻關係，尤為密切，再被告乙○○復於偵查中供承由被告丙○○負責財
      務，凱柏尼公司所賺的錢均拿去付利息等情，則被告乙○○所辯對於被告丙○○與告訴人資金借貸往來彼不知情，實與常理不符。至被告乙○○於本院審理
      時改稱公司財務由公司小姐處理，伊太太不是員工，有時間就來公司幫忙打電
      話或是幫忙核對款項云云，被告丙○○亦於本院審理中改稱彼在凱柏尼公司沒
      有擔任任何工作云云，不但與彼二人之前於偵查中所供不符，且觀諸凱柏尼公
      司八十五年度營利事業所得稅結算申報書資料聯顯示，其上記載「由本事業單
      位任職擔任會計記帳人員姓名為丙○○」，有該資料附卷可參（見同上一一九
      八三號偵查卷第一三五頁）。再參酌告訴人所持有之支票多係指定受款人為凱
      柏尼公司之票據，又告訴人二人用以提領如附表１、２所示之假客票（實係借
      票或換票），所用以兌領之帳戶均係凱柏尼公司之帳戶，且據告訴人指稱該等
      帳戶均為被告乙○○親至銀行所開設等情，而被告乙○○亦供承確曾至銀行開
      戶等語，核與告訴人指訴相符，堪信告訴人此部分之指訴為真正。被告乙○○
      雖辯稱不知開戶何用云云，然彼既係凱柏尼公司負責人，對於公司財務狀況應
      隨時掌握，始可知悉盈虧與否，收支是否平衡，而對於以其公司名義開戶銀行
      戶頭何種用途亦應知之甚明，被告丙○○與之係夫妻關係，且負責公司財務，
      二人可謂同財共居關係，被告丙○○既係利用公司帳戶供告訴人兌領票款使用
      ，亦要求被告乙○○同至銀行開戶，對此借款亦無需刻意隱瞞，被告乙○○不
      否認有親至銀行開戶，但竟諉稱不知該帳戶供告訴人等兌領票款所用，誠屬甚
      難想像。再查被告乙○○亦曾多次偕同被告丙○○至告訴人甲○○及戊○○處
      借錢一節，據告訴人二人多次述明在卷，且經證人廖延平即甲○○之夫及吳惠
      萱即戊○○之同事於偵查中證述屬實（見同上八十二偵查卷第二十頁、五二頁
      反面），核與告訴人所訴情節大致相符，又參酌上揭證人丁○○於本院審理時
      證述：伊認識吳惠萱，他是伊公司職員，吳惠萱應該沒有借錢給丙○○，他幾
      乎都會在公司，伊公司只有二、三個人，通常只有伊、戊○○、吳惠萱和伊弟
      弟，伊弟弟都會出去，吳惠萱是在公司聽電話，他和戊○○坐在隔壁，辦公室
      是開放空間，有客人來，講話隔壁都聽得到等語（見本院九十一年四月二十五
      日訊問筆錄），則由以上證人吳惠萱及丁○○之證言交互以觀，堪信告訴人指
      訴楊文淵確有陪同丙○○至告訴人處借錢一節應為真正。且查告訴人所借予被
      告丙○○之款項，有多筆匯款金額匯至凱柏尼公司之帳戶，有匯款單多紙附卷
      可資佐證，則此借款既多筆匯至凱柏尼公司帳戶，被告乙○○身為負責人，豈
      有完全不知情之理，果該款項如被告丙○○所辯係其私人因投資房地產及抄作
      股票虧損所致，則該筆款項被告丙○○唯恐他人知道猶為不及，焉有可能匯至
      凱柏尼公司帳戶之理，核其所辯顯係維護其夫即被告乙○○之詞，不足採信。
      堪認被告乙○○對於被告丙○○與告訴人間之票貼借款，實無諉為不知之理。
（三）再查凱柏尼公司於八十六年度營業收入額固為一千四百二十萬五千零五十五元
      ，然依計算其核定所得額為一百十三萬八千四百零三元，又核定應納稅額為二
      十七萬四千六百零一元，有該公司八十六年度營利事業所得稅未申報核定通知
      書一份附卷可參（見同上一一九八三偵查卷第一四八頁），雖該營業收入為一
      千四百餘萬元，然其所得額應為一百十三萬餘元，而被告二人所積欠告訴人戊○○及甲○○之票款金額即高達一千萬元以上，難認其有資力可以償還告訴人
      二人之借款，又被告乙○○於偵查中亦供承八十七年三月凱柏尼公司結束營業
      ，八十七年一、二月單月營收不超過一百萬元（見同上三一九九偵查卷第一五
      五頁反面），再參以凱柏尼公司八十七年一至二月銷售額與稅額申報書顯示，
      凱柏尼公司於八十七年一至二月銷售額為一百零九萬四千九百十四元，而進項
      總金額則為一百十八萬七千九百九十元，有臺北市營業人銷售額與稅額申報書
      附卷可參（見同上三一九九偵查卷第一六五頁），則可見凱柏尼公司於八十七
      年一至二月間之盈餘顯然不足以負擔向告訴人二人於該期間之借款。依此足見
      被告乙○○經營之公司於八十六年下半年間起至八十七年三月間確實已陷於無
      資力狀態，則被告乙○○與其妻被告丙○○以週轉為由，利用借票謊稱客票向
      告訴人借款，實具不法所有意圖甚明。
（四）至被告確有於八十五年十二月間將坐落於臺北市○○區○○段三小段一二○五
      、一二○八號建物連同大同區○○段○○段四九一地號土地登記予告訴人甲○○一節為被告丙○○所不否認，復有建物登記謄本及土地登記謄本附卷可參，
      堪信為真正。而上揭房地原係登記凱柏尼公司名下為供擔保過戶予甲○○名下
      ，為被告丙○○所不否認，而據告訴人甲○○指訴辦理該房地過戶，係為彼與
      被告等間之借款為擔保，並堅稱被告乙○○亦知情，茲以乙○○既係凱柏尼公
      司之負責人，且辦理該過戶時，須使用被告乙○○之證件資料，況將房地過戶
      他人之事項甚屬重大，被告丙○○焉有可能未告知此事，而自行辦理過戶予告
      訴人甲○○之理，被告乙○○供承不知有該過戶移轉予告訴人情事；被告丙○○亦附合此說詞，辯稱乙○○對此並不知情云云，顯與一般常情不符，應係卸
      責暨維護之詞，不足採信。是由被告丙○○等確有過戶上開房地與告訴人甲○○之情形觀之，更可認定被告等與甲○○間確迭有金錢往來，且被告乙○○亦
      應就此借款情事事先知悉。惟以上房地過戶移轉告訴人時間既在八十五年十二
      月間，此僅能證明被告等於八十五年間就彼等之金錢往來，尚有以此房地為保
      證清償之意願，然據告訴人甲○○於偵查中指稱：「（八十五年十二月臺北市
      ○○段房子過戶情形？）她（指被告丙○○）跟我講房子價值一千多萬元，上
      面只有設定六百多萬元，她說要給我擔保，貸款利息由她繳，後來稅金及貸款
      利息都沒有繳，房子被拍賣。」（見臺灣板橋地方法院檢察署八十八年度偵字
      第三一九九號偵查卷第十八頁反面），然此係被告於尚有資力時與告訴人甲○○間債務往來擔保之情形，不足為嗣被告等於八十六年下半年已經資力有問題
      時，尚以虛偽不實之借票向告訴人甲○○謊稱為客票而詐騙彼金錢之有利證據
      。
（五）至被告丙○○雖否認告訴人戊○○如附表１編號五及七之借款，辯稱該二筆借
      款非彼向戊○○所借，其中如附表１編號七之支票，係丁○○弟弟鍾政憲的帳
      戶出來，和戊○○無關，應該是丁○○和伊之間的借款，不是和戊○○的借款
      ，另一張（附表１編號五）是拼湊出來的，票是伊交給甲○○云云，然此部分
      借款據告訴人戊○○指訴甚詳，告訴人甲○○亦否認有交付上揭票據予告訴人
      戊○○，而告訴人戊○○就此部分亦就該款項之利息、如何匯款資料等提出詳
      盡說明，且提出支票、退票理由單、取款憑條、週轉金繳回單、代收費用繳納
      證、匯款回條聯、臺灣銀行信義分行函附退票理由單影本暨臺灣臺北地方法院
      民事判決、丁○○所出具之證明書等件為證，參酌上揭證據與告訴人戊○○指
      訴情節相符，又該告訴人戊○○確執有上揭票據且該票據確有退票情形，足證
      告訴人戊○○此部分之指訴應為真正。至被告丙○○雖以告訴人戊○○於第一
  次對帳時並沒有提出此二張票據為質疑，但此業經告訴人戊○○解釋稱因當時
      事情剛發生，且此二張票不是在彼帳戶裡面代收，所以伊沒有察覺，惟第二次
      對帳時，就提出此二張票據等語，參酌該告訴人此部分之供述亦非無可能，且
      彼已就上開票據支付情形詳為說明，難認其此部分指訴有何虛偽之處，至被告
      丙○○空言指稱此二張支票非戊○○所有之票據云云，然未提出何證據以實其
      說，且與上揭證據顯示情形不符，不足採信。另被告丙○○質疑附表１編號八
      至十一發票人朱信吉部分和解金為一百二十萬元，並非一百萬元，附表１編號
      十二至十六之票據，告訴人取得之和解金應不只六十五萬元云云，然此經告訴
      人戊○○否認，且據戊○○提出朱信吉出具之證明書在卷可參，又此部分和解
      金額係告訴人與發票人間之關係，與本件詐欺犯行無涉，故此部分事後和解金
      額不足為被告二人就本件犯行為有利之認定。
（六）再被告丙○○雖辯稱彼向告訴人甲○○借款金額非如該告訴人所訴，查告訴人
      甲○○原指訴被告丙○○向彼借款金額除退票款以外，尚有現金帳戶，然嗣該
      告訴人於本院審理中以該現金帳彼無法提出證據詳為證明，故不為請求，而僅
      請求被告所交付之票款一節，據告訴人甲○○供述至明，而該告訴人主張被告
      確有詐騙其票貼之票款債務一節，以其確實執有被告丙○○所交付之支票多紙
      為證，有該支票及退票理由單影本多紙附卷可參，衡諸一般常情，果如被告丙○○所辯，告訴人甲○○僅交付借款二百餘萬元，其何致交付多達三十六張之
      票據予告訴人甲○○，甲○○既均未借予被告款項，被告何致於一、二張支票
      未予交付款項情形下，一直交付票據予告訴人甲○○，且交付之票據多達三十
      餘張之理。況上揭告訴人甲○○所執有之票據金額高達一千七百餘萬元，果如
      該被告所辯，彼實際僅欠告訴人甲○○二百四十二萬一千九百四十八元，被告
      丙○○何致竟交付多達一千七百餘萬元金額之票據予告訴人持有，又何致未於
      還款後向告訴人取回票據，且告訴人既尚未將該票款票貼予被告丙○○，被告
      在未取得現金之情況下，卻繼續將大量票據交付予告訴人甲○○票貼現金，此
      實有違一般經驗法則。況告訴人甲○○對於其確有將附表２所示之票據匯款予
      被告一節，據該告訴人甲○○陳述至明，被告丙○○先則承認其中實際欠告訴
      人款項為三百六十七萬一千九百四十八元，嗣又陳稱扣除廖延平兌現之一百二
      十五萬元，實際上欠告訴人款項應為二百四十二萬一千九百四十八元等語。然
      告訴人甲○○對於被告丙○○所交付之支票如何提領現金支付，據其提出說明
      在卷，並有提款明細表、告訴人指稱係被告丙○○親筆所寫之計算明細之便條
      紙影本多紙、匯款申請書、支票、支票背面有丙○○簽名之字樣、取款憑條等
      件為證，經本院當庭命被告丙○○書寫阿拉伯數字及其姓名比對告訴人甲○○
      提出之上揭便條紙上之阿拉伯數字及支票背面之被告丙○○之簽名結果，該等
      數字及簽名與被告丙○○當庭所書寫之文字，無論運筆、字形均甚為相似，被
      告丙○○辯稱該便條紙上所書寫之文字及支票上背面簽名非其所為云云，應係
      卸責之詞，不足採信。然據告訴人甲○○所提出之上揭資料顯示，其中經被告
      丙○○否認之款項部分，告訴人亦未能提出確有支付借款予被告之部分為附表
      ２編號五、八之二張支票金額部分，其中十萬元部分，告訴人甲○○雖陳稱抵
      現金帳云云，然此為被告所否認，該告訴人就此復無法提供證據以供本院查證
      確有支付該款項予被告之證明，故此部分款項無從證明確有交付被告該借款，
      是此部分應予扣除十萬元；至附表２編號三二、三三、三四、三五、三六之五
      張支票部分，告訴人甲○○供陳此部分票款確有未交付被告七十四萬一千七百
      十六元，故此部分之退票款項，亦應扣除該部分款項；至附表２編號十五、十
      六、十七、十八之四張支票部分，告訴人甲○○對於其中三十九萬八千元部分
      僅提及該部分款項可能要充現金，對此部分被告究有無欠款無法提出證據以資
      證明，而此部分款項亦為被告所否認，故此部分借款究有無交付不明，從而該
      部分之款項亦應予以扣除；附表２編號六、三十、三一之三張支票部分，告訴
      人以其中五十九萬零八元充現金帳，惟此既經被告所否認，告訴人就此部分亦
      無法提出確有該交付借款之證明，故此部分金額亦屬無從證實，應予扣除；附
      表２編號十九、二十、二一、二二、二三之五張支票部分，告訴人甲○○陳稱
      其中一百十八萬元應予沖現金帳云云，然此既經被告所否認，告訴人亦無法提
      出確有支付該借款之憑證，故此部分款項亦應予以扣除。故參酌上揭告訴人所
      提出之票據、單據及證據資料並扣除告訴人無法提出證明之充現金帳款項可知
      ，被告應確有積欠告訴人甲○○約一千四百萬元之款項無誤，是被告丙○○辯
      稱並未收到借款即交付票據云云，顯係推諉之詞，不足採信，又被告辯稱所交
      付票據之款項業已兌領云云，然果如該被告所辯，為何該票據被告未取回而仍
      留存告訴人處，且被告與告訴人間既已長達一年餘之借貸關係，而之前與告訴
      人間之往來頻繁，自難以其所辯告訴人有兌領部分款項即可認定確係本件告訴
      人所持有票據之款項，是被告此項抗辯亦不足採信。
（七）綜上所述，被告乙○○經營公司，本需掌握全局，而其與被告丙○○又為夫妻
      關係，本件雖多由被告丙○○向告訴人等貸借錢款，然由以上證據資料可知，
      難認被告乙○○對被告丙○○詐騙告訴人一節不知情且未共同參與，是被告乙○○所辯，應為卸責之詞，被告丙○○所供，則為一肩扛責之詞，均不足採信
      ，從而，被告二人之事證明確，犯行均洵堪認定，應予依法論科。
二、核被告乙○○、丙○○所為，均係犯刑法第三百三十九條第一項之詐欺取財罪。
    其二人互有犯意之聯絡及行為之分擔，均係共同正犯，又彼二人先後多次犯行，
    時間緊接，手法相同，觸犯同一罪名，顯係基於概括之犯意為之，為連續犯，應
    均依刑法第五十六條論以一罪並依法加重其刑。爰分別審酌被告二人之素行均屬
    良好，又彼二人之智識程度、犯罪動機、目的、手段、所生危害及犯罪後未坦承
    犯行，且未與告訴人和解等一切情狀，分別量處如主文所示之刑。末查被告乙○○前未曾受有期徒刑以上刑之宣告，有臺灣高等法院檢察署刑案資料查註紀錄表
    一份附卷可參，其無犯罪前科，素行尚屬良好，本件被告二人雖共同為之，然多
    係由被告丙○○利用其與告訴人間之往來關係而為詐騙犯行，又本件事情發生後
    ，被告乙○○原同意告訴人甲○○經管彼之公司，足見彼尚有悔過之意，又被告
    二人係夫妻關係，如二人一同服刑，對於其家庭影響甚鉅，為考量彼等家庭因素
    ，本院因認對被告乙○○所宣告之刑，以暫不執行為適當，爰併予宣告緩刑四年
    ，以啟自新。
據上論斷，應依刑事訴訟法第二百九十九條第一項前段、刑法第二十八條、第五十六
條、第三百三十九條第一項、第七十四條第一款，罰金罰鍰提高標準條例第一條前段
，判決如主文。
本案經檢察官楊仲農到庭執行職務。
中      華      民      國      九十一    年    八      月      十五    日
                                      臺灣板橋地方法院刑事第五庭
                                          法  官    陳   秀   
右正本證明與原本無異。
如不服本判決，應於判決送達後十日內，向本院提出上訴狀。
                                          書記官    張   惠   芳
中      華      民      國      九十一    年    八      月      十九    日
附錄本案所犯法條全文
中華民國刑法第三百三十九條
(普通詐欺罪)
意圖為自己或第三人不法之所有，以詐術使人將本人或第三人之物交付者，處五年以
下有期徒刑、拘役或科或併科一千元以下罰金。
以前項方法得財產上不法之利益或使第三人得之者，亦同。
前二項之未遂犯罰之。
